【裁判字號】    92,交聲更,63
【裁判日期】    921230
【裁判案由】    交管條例聲異
【裁判全文】
臺灣板橋地方法院交通事件裁定                    九十二年度交聲更字第六三號
    原處分機關  交通部公路總局臺北區監理所
    異  議  人
    即受處分人  甲○○
右列異議人即受處分人因違反道路交通管理處罰條例案件，對於交通部公路總局臺北
區監理所均於九十一年五月十七日所分別為之北監五字第裁四０—Ａ0000000
0號及北監五字第裁四０—Ａ00000000號處分（原舉發案號：臺北市政府警
察局九十一年四月十五日北市警交大字第Ａ00000000號及九十一年四月十八
日北市警交大字第Ａ00000000號），聲明異議，經臺灣士林地方法院交通法
庭於九十一年七月二十三日以九十一年度交聲字第八四七號、第八四八號裁定異議駁
回，經異議人提起抗告，由臺灣高等法院於九十一年九月三十日以九十一年度交抗字
第七三六號裁定撤銷原裁定，發回臺灣士林地方法院，經該院於九十二年一月七日以
九十一年度交聲更字第三四號裁定管轄錯誤移
四日以九十二年度交聲更字第一一號裁定駁回異議，異議人不服，復提起抗告，經臺
灣高等法院於九十二年十一月二十六日以九十二年度交抗字第七五０號撤銷原裁定發
回本院，本院更為裁定如左：
    主  文
原處分撤銷。
甲○○汽車駕駛人，任意跨越兩條車道行駛，分別處罰鍰新臺幣壹仟元、陸佰元，並
各記違規點數壹點。
    理  由
一、原處分意旨略以：異議人即受處分人甲○○所有車牌號碼ＥＦ—四四０三號自用
    小客車，分別於民國九十一年四月六日下午一時十八分及同年月日下午一時三十
    四分許，在臺北市○○○○道路，均因「汽車駕駛人任意跨越兩條車道行駛」之
    違規事實，為臺北市政府警察局分別以北市警交大字第Ａ00000000號及
    第Ａ00000000號舉發違反道路交通管理事件通知單（下稱違規通知單）
    ，逕行掣單舉發，異議人對於北市警交大字第Ａ00000000號違規通知單
    未於應到案日期（九十一年五月十二日）前辦理結案，對於北市警交大字第Ａ0
    0000000號違規通知單則於應到案日期（九十一年五月十七日）前辦理結
    案，爰依道路交通管理處罰條例第四十五條第十二款之規定，分別裁處罰鍰新臺
    幣（下同）一千元及六百元，且異議人已於九十一年五月十七日繳納罰鍰一千六
    百元。
二、聲明異議意旨略以：異議人甲○○駕駛車牌號碼ＥＦ—四四０三號自用小客車，
    先後於九十一年四月六日下午一時十八分及同年月日下午一時三十四分許，沿臺
    北市○○○路往南行駛，行經中山北路與新生高架道路之岔路口時，因之前行經
    圓山隧道口車道標字記載外側二車道往士林方向，內側二車道左線指示新生高架
    道路，右線指示中山北路，其依照指示靠內側二車道之右線行駛，穿越圓山隧道
    後，又因車道縮減為一車道，以及指示標誌遭路側之路樹遮蔽無法依循指示，迨
    至行駛至中山北路與往新生高架道路之岔路口時，方能清楚辨識往中山北路方向
    須靠左行駛，往新生高架道路方向，則須靠右行駛，其因車道標字錯誤，致無法
    辨別道路，行駛至往新生高架道路之車道上，交通主管機關又於中山北路與往新
    生高架道路之岔路口將車道劃置為雙白線，禁止車輛跨越，導致其誤跨越雙白線
    行駛，請求撤銷原裁決處分云云。
三、按汽車駕駛人，任意跨越兩車道行駛，處六百元以上一千八百元以下罰鍰，道路
    交通管理處罰條例第四十五條第十二款後段定有明文。又按汽車駕駛人，有同條
    例第四十五條之情形者，除依原條款處罰鍰外，並予記違規點數一點，道路交通
    管理處罰條例第六十三條第一項第一款亦規定甚明。
四、經查，本件異議人甲○○對於其於前揭時、地，駕駛ＥＦ—四四０三號自用小客
    車，跨越車道雙白實線行駛，經警拍照後掣單舉發等情並不否認，且有臺北市政
    府警察局九十一年四月十五日北市警交大字Ａ00000000號、九十一年四
    月十八日第Ａ00000000號違規通知單影本各一紙及現場採證照片影本二
    張附卷可稽。又經臺北市交通管制工程處九十二年四月十八日以北市交工設字第
    ０九二三０一三四二００號函覆在案（見本院九十二年度交聲更字第一一號卷第
    九頁），堪認異議人確有前述違規行為。
五、按汽車於雙向二車道行駛，均應在遵行之車道內行駛，道路交通安全規則第九十
    七條第一款定有明文。異議人雖辯稱駛出圓山隧道後，指示標誌記載內容與穿越
    圓山隧道前路面繪製之指示內容相反，導致其措手不及而違規云云。惟查，臺北
    市○○○路與新生高架道路交會處（即圓山隧道）於駛出後為三車道之路段，為
    臺北市中心與士林、北投、大直地區聯絡之重要交通孔道，交通主管機關將該路
    段之三車道規劃為外側車道係往新生高架道路車道，中間車道為新生高架道路及
    往大直地區○○○○道，內側車道則為大直地區○○○○○道路於中山便橋之共
    用車道（即異議人所指出圓山隧道後縮為一車道之部分），並於中間車道與內側
    車道間除臨近中山北路與往新生高架道路之交岔路（Ｙ字）口劃設雙白實線外，
    其餘部分或以護欄相隔，或以劃設一實一虛線（即允許中間車道變換至內側車道
    ，但禁止內側車道變換至中間車道），此有臺北市交通管制工程處九十二年四月
    十八日北市交工設字第０九二三０一三四二００號函（見本院九十二年度交聲更
    字第一一號卷第九頁）及異議人事後拍攝之現場照片三幀在卷足稽。本件異議人
    自圓山隧道駛出後既行駛於內側車道上，且內側車道與中間車道間劃設為一實一
    虛線，其自應行駛於遵行之車道上，不得駛入中間車道，然而觀諸異議人之二處
    違規地點，其一在中山北路與往新生高架道路之岔路（Ｙ字）口之雙白實線上，
    顯見異議人先前已跨越劃設白色實線禁止變換車道之內側車道，而駛入中間車道
    ，復因發現往中山北路應向左側行駛，而變換回原先行駛之內側車道，已有違規
    之情事。再者，若其不變換至中間車道，而依序行駛於內側車道，則至最南端之
    中山北路與往新生高架道路之岔路（Ｙ字）口時，其亦得於此處往左行駛至中山
    北路，無可能發生違規之事實。至於異議人辯稱地面標示與實際相反乙節，查異
    議人所指臺北市○○○路南往北向圓山隧道前之四車道，外側二車道為往士林，
    內側二車道為往新生高架道路與中山北路，並於車道上繪有「新生高架中山北路
    」之標字及左轉指向線，並無異議人所指於右側二車道之右線繪有「中山北路」
    ，左線繪有「新生高架道路」之情事，此有臺北市交通管制工程處於九十二年四
    月十八日以北市交工設字第０九二三０一三四二００號函覆在案，異議人所述顯
    與事實不符，自不足採。又另一違規地點係在超越中山北路與往新生高架道路之
    岔（Ｙ字）路口，再由中間車道往內側車道行駛，而兩車道之路面均繪有「新生
    高架道路」之標字，則更無異議人所指因信賴交通管理機關劃設之標字錯誤，造
    成其駛入往新生高架道路車道情事之可能，是異議人上開所辯，無非事後卸責之
    詞，不足採信。末查，異議人所指出圓山隧道後南端臺北市交通管制工程處所設
    置之指示標誌，偶有因路側之路樹遮蔽，致汽車駕駛人行車困難乙節，業經臺北
    市交通管制工程處函請臺北市政府工務局公園路燈工程管理處處理，況圓山隧道
    前路面標示顯與實際情況並未相反，已如前述，駕駛人事前無遭誤導之虞，故前
    方標示偶因路樹遮蔽，迨其駛近時，當可清楚看見指示標誌及路面上劃設之「中
    山北路」標字與左轉指向線，足使駕駛人從容辨識，並遵循行駛，是異議人上開
    所辯，均不足採。
六、綜上所述，原處分機關依道路交通處罰條例第四十五條第十二款，分別裁罰一千
    元及六百元，並無不當，惟漏未依該條例第六十三條第一項第一款之規定分別記
    違規點數一點，異議人之異議雖無理由，原處分既有前揭瑕疵而無可維持，即應
    由本院撤銷原處分，自為裁罰如主文第二項所示，用期適法。
七、據上論斷，應依道路交通案件處理辦法第二十條前段，裁定如主文。
中      華      民      國      九十二    年    十二    月      三十    日
                                    臺灣板橋地方法院交通法庭
                                        法  官  侯  志  融
右正本證明與原本無異
如不服本裁定應於送達後五日內向本院提出抗告狀
                                        書記官  吳  進  安
中      華      民      國      九十二    年    十二    月      三十    日


司法院資訊處製作；財團法人民間司法改革基金會備份。
